臺灣新竹地方法院刑事判決
111年度金訴字第150號
公  訴  人  臺灣新竹地方檢察署檢察官
被      告  葉巧涵


上列被告因違反洗錢防制法等案件，經檢察官提起公訴（111年
度偵字第536號），本院判決如下：
    主  文
葉巧涵幫助犯洗錢防制法第十四條第一項之洗錢罪，處有期徒刑
肆月，併科罰金新臺幣貳萬元，罰金如易服勞役，以新臺幣壹仟
元折算壹日。
    犯罪事實
一、葉巧涵依其智識程度及一般社會生活之通常經驗，可預見取
    得他人金融帳戶者常與財產犯罪有密切關聯，且詐欺集團等
    不法份子經常利用他人存款帳戶、金融卡、密碼以轉帳方式
    ，詐取他人財物；另可預見詐騙集團向不特定民眾詐騙金錢
    後，為躲避檢警追緝並掩飾、隱匿詐欺犯罪所得去向、所在
    ，常利用他人存款帳戶、金融卡、密碼以轉帳方式轉出詐欺
    犯罪所得，製造金流斷點，藉此迂迴層轉之方式，切斷詐得
    款項來源與詐欺犯行之關聯，隱匿犯罪所得之來源、去向及
    所在，而逃避國家之追訴、處罰。其於民國110年11月初某
    日，在網路上看見賺錢管道之貼文後，以LINE通訊軟體與暱
    稱「郭予晴」之人聯繫，對方表示可以出租帳戶之方式賺取
    報酬（提供1個帳戶1期領新臺幣（下同）1萬5000元，2個帳
    戶1期領3萬元，1期10天）後，竟仍基於縱有人利用其所提
    供之金融帳戶作為詐欺取財及洗錢之犯罪工具，亦不違背其
    本意之幫助詐欺取財及幫助洗錢犯意，於110年11月3日下午
    4時許，將其所有中國信託商業銀行帳號000-000000000000
    號帳戶（下稱中信銀行帳戶）、華南銀行帳號000-00000000
    0000號帳戶（下稱華南銀行帳戶）之存摺、金融卡以超商店
    到店寄件方式提供與真實姓名年籍不詳之詐騙集團成員，並配
    合對方指示更改密碼而提供之。
　　嗣該不詳詐騙集團取得上開金融帳戶資料後，即意圖為自己不法
    之所有，基於詐欺取財及洗錢之犯意聯絡，推由該集團不詳成
    年成員，以如附表各編號所示之詐騙手法，訛騙如附表各編
    號所示之人，致其陷於錯誤，於如附表各編號所示時地，匯
    款如附表各編號所示金額至葉巧涵上開銀行帳戶內（詳如各
    附表所示），旋遭該集團不詳成員提領一空。嗣卓子銨、葉
    欣慧、謝金燕發覺受騙後報警處理，而查悉上情。
二、案經卓子銨訴由臺中市政府警察局豐原分局、葉欣慧訴由苗
    栗縣警察局竹南分局、謝金燕訴由高雄市政府警察局三民第
    一分局，經各分局報告臺灣新竹地方檢察署檢察官偵查後起
    訴。
    理  由
壹、證據能力
一、本件被告之供述，被告並未主張係以不正方法取得或筆錄記
    載與實際所述不符合之情形而無證據能力，足認被告於警詢
    、檢察事務官詢問時之供述，屬其出於自由意識之陳述，無
    何任意性之瑕疵可指，應具有證據能力。
二、按被告以外之人於審判外之言詞或書面陳述，除法律有規定
    者外，不得作為證據，刑事訴訟法第159條第1項固定有明文
    ；惟被告以外之人於審判外之陳述，雖不符同法第159條之1
    至第159之4之規定，而經當事人於審判程序同意作為證據，
    法院審酌該言詞陳述或書面陳述作成時之情況，認為適當者
    ，亦得為證據。又當事人、代理人或辯護人於法院調查證據
    時，知有第159條第1項不得為證據之情形，而未於言詞辯論
    終結前聲明異議者，視為有前項之同意，刑事訴訟法第159
    條之5第1項、第2項亦定有明文。查被告以外之人於警詢所
    為之證述，暨卷內以其等記載為內容之文書證據，雖均屬被
    告以外之人於審判外之言詞陳述，然被告就上開證人於審判
    外之陳述，於本院審理中，並不爭執證據能力，復未曾於言
    詞辯論終結前聲明異議；而本院審酌該等證人陳述作成時之
    情況，並無不能自由陳述之情形，亦無違法取證及證明力過
    低之瑕疵，且與待證事實具有關連性，認為以之作為證據應
    為適當，依前揭規定說明，自得為證據。
三、本件其餘所引非供述證據部分，被告未於本院言詞辯論終結
    前表示無證據能力，復查其取得過程亦無何明顯瑕疵，均得
    作為本件之證據。
貳、實體部分：
一、訊據被告固不否認有申設前揭中信銀行、華南銀行帳戶，並
    有以上開方式將帳戶金融卡、密碼等資料提供他人，然矢口
    否認有何幫助詐欺、幫助洗錢之犯行，辯稱：對方有一直跟
    我說不會拿帳戶進行不法行為，我當時只是因為缺錢、想賺
    錢才會將帳戶資料交出去，我不知道會被拿來做詐騙使用云
    云。惟查：
（一）被告確有申設前揭中信銀行帳戶、華南銀行帳戶，並經由
      網路上認識之人得知可以上揭方式出租帳戶取得報酬後，
      將其中信銀行、華南銀行帳戶金融卡之帳戶資料以上開方
      式提供對方，並配合更改密碼而提供之；而告訴人卓子銨
      、葉欣慧、謝金燕等人於遭詐欺集團成員以附表所示方法
      詐欺後，即分別於附表所示時間，轉帳附表所示金額至被
      告之上揭銀行帳戶，並進而遭詐欺集團成員提領等情，有
      下列證據可證：
   1、被告於警詢、檢察事務官詢問、本院準備程序及審理時之
      供述（見111年度偵字第536號卷第4至6、81至82頁反面，
      本院卷第61至67、91至104頁）。
   2、證人即告訴人卓子銨、葉欣慧、謝金燕於警詢之證述（見
      111年度偵字第536號卷第7至18頁）。
   3、（證人卓子銨）臺中市政府警察局豐原分局社口派出所陳
      報單、內政部警政署反詐騙諮詢專線紀錄表、臺中市政府
      警察局豐原分局社口派出所受理各類案件紀錄表、受（處
      ）理案件證明單各1份、受理詐騙帳戶通報警示簡便格式
      表、金融機構聯防機制通報單各2份。（見111年度偵字第
      536號卷第20至25、28至29頁）
   4、（證人卓子銨）通話紀錄（0000000000）翻拍照片1張。
      （見111年度偵字第536號卷第32頁）
   5、（證人卓子銨）渣打銀行自動櫃員機交易明細表2紙、中
      國信託銀行自動櫃員機交易明細表2紙、兆豐國際商業銀
      行自動櫃員機交易紀錄1紙。（見111年度偵字第536號卷
      第33至34頁）
   6、（證人卓子銨）「存簿帳號：029*********58、戶名：卓
      子銨」郵政存簿儲金簿封面暨交易明細影本共3紙。（見1
      11年度偵字第536號卷第36至38頁）
   7、（證人卓子銨）「帳號：026*********78、戶名：卓子銨
      」活期存款/活期儲蓄存款帳戶封面暨交易明細影本2紙。
      （見111年度偵字第536號卷第39至40頁）
   8、（證人葉欣慧）內政部警政署反詐騙諮詢專線紀錄表、苗
      栗縣警察局竹南分局大同派出所受理各類案件紀錄表、受
      （處）理案件證明單、受理詐騙帳戶通報警示簡便格式表
      、金融機構聯防機制通報單影本各1份。（見111年度偵字
      第536號卷第42至43、45至48頁）
   9、（被告葉巧涵）帳戶個資檢視列印資料1份。（見111年度
      偵字第536號卷第44頁）
   10、（證人葉欣慧）中國信託銀行自動櫃員機交易明細表2紙
       。（見111年度偵字第536號卷第49頁）
   11、（證人葉欣慧）「通話記錄」翻拍照片1張。（見111年
       度偵字第536號卷第50頁）
   12、（證人葉欣慧）合作金庫銀行VISA金融卡影本1紙。（見
       111年度偵字第536號卷第51頁）
   13、（證人謝金燕）內政部警政署反詐騙諮詢專線紀錄表、
       高雄市政府警察局三民第一分局哈爾濱街派出所受（處
       ）理案件證明單、受理詐騙帳戶通報警示簡便格式表、
       金融機構聯防機制通報單影本各1份。（見111年度偵字
       第536號卷第53至53頁反面、57至59頁）
   14、（被告葉巧涵）帳戶個資檢視列印資料1份。（見111年
       度偵字第536號卷第54頁）
   15、（證人謝金燕）兆豐國際商業銀行楠梓分行003-10-****
       *-6新台幣存摺類存款存摺封面影本1紙。（見111年度偵
       字第536號卷第55頁）
   16、（證人謝金燕）兆豐國際商業銀行北高雄分行客戶歷史
       檔交易明細查詢表1份。（見111年度偵字第536號卷第56
       頁）
   17、（被告葉巧涵）華南商業銀行股份有限公司110年11月25
       日營通字第1100038144號函檢附警示帳戶之開戶人資料
       與交易明細。（見111年度偵字第536號卷第60至61頁反
       面）
   18、（被告葉巧涵）客戶地址條列印1份。（見111年度偵字
       第536號卷第62頁）
   19、（被告葉巧涵）中國信託銀行存款交易明細影本1份。（
       見111年度偵字第536號卷第63頁）
   20、被告葉巧涵提供通訊軟體對話紀錄翻拍照片44張。（見1
       11年度偵字第536號卷第64至74頁）
   21、綜上所述，此部分事實自堪認定。足見被告所申辦之上
       開中信銀行、華南銀行帳戶確有遭前揭不詳詐欺集團成
       員用作詐欺取財及洗錢工具，以之作為詐欺上揭告訴人
       等之收受及提領詐欺所得款項使用至明。
（二）被告雖以前詞置辯，然其空言所辯不足為採，本院認被告
      於本案具有幫助詐欺及幫助掩飾、隱匿詐欺犯罪所得之真
      正去向之不確定故意，理由述之如下：
   1、被告於警詢及檢察事務官詢問時均供稱：我在110年11月
      初因為急需要用錢，經臉書找工作網站後，跟LINE通訊軟
      體與一位暱稱叫做「郭予晴」之人聯繫，他跟我說要我將
      上開帳戶金融卡、存簿給他作為工作內容協助轉帳使用，
      因為我急需工作要錢，所以就把帳戶金融卡等寄給他（見
      111年度偵字第536號卷第5頁），在網路上看到租借帳戶
      ，一本給多少，我就沒想這麼多，我是單純出租銀行帳戶
      賺錢，對方要求我交付金融卡及密碼時，我有一點點懷疑
      對方是詐騙集團等語在卷（見111年度偵字第536號卷第81
      頁反面）。
　　　於本院準備程序及審理時供稱：我是因為對方向我租用帳
      戶我才提供帳戶資料出去（見本院卷第63頁），我寄出去
      的資料包含存摺及金融卡，密碼是依照對方指示在寄出前
      更改，我當時有擔心帳戶會被拿來亂用，所以有上網查，
      我查到帳戶交出去可能會被拿來詐騙，所以才會跟對方用
      LINE對話時詢問「帳戶真的不會被拿來犯罪嗎」、「網路
      上有查到詐騙的」這些內容等語（見本院卷第100至102頁
      ）。
   2、是依被告所述，其顯然僅係因圖對方所應允出租帳戶即可
      獲得報酬之利益，即配合對方指示交付帳戶資料並配合更
      改密碼甚明。
   3、按刑法上之故意，分直接故意（確定故意）與間接故意（
      不確定故意），「行為人對於構成犯罪之事實，明知並有
      意使其發生者」為直接故意；又「行為人對於構成犯罪之
      事實，預見其發生而其發生並不違背其本意者」為間接故
      意。次按金融存款帳戶，事關存戶個人財產權益之保障，
      與存戶之金融卡及密碼結合，其專屬性、私密性更形提高
      ，除非本人或與本人具密切之關係者，難認有何理由可自
      由流通使用該存摺、金融卡及密碼，一般人亦均有應妥為
      保管金融卡及密碼，以防止被他人冒用之認識，縱有特殊
      情況偶有將存摺、金融卡及密碼交付他人之需，亦必深入
      瞭解其用途後再行提供以使用，此係一般人日常生活經驗
      與事理；且金融帳戶為個人理財之工具，申請開設金融帳
      戶並無任何特殊之限制，一般民眾皆可以存入最低開戶金
      額之方式申請開戶，一個人可以在不同之金融機構申請多
      數之存款帳戶使用，並無何困難，此乃眾所週知之事實。
      且依一般人之社會生活經驗，若見有非親非故之人不以自
      己名義申請開戶，反而以出價蒐購或借用之方式向他人蒐
      集金融機構帳戶供己使用，衡情當能預見蒐集金融帳戶者
      ，係將所蒐集之帳戶用於從事財產犯罪之轉帳工具。況觀
      諸現今社會上，詐欺犯罪者以蒐集之人頭帳戶，作為詐欺
      之轉帳帳戶，且為掩飾真實身分，規避查緝，常以利用各
      種方式取得可供使用之帳戶隱匿詐騙款項流向等情，
　　　報章媒體時有披露，亦經政府機關與各類傳播媒體廣為宣
      導周知，因此提供帳戶資料予非親非故之人，受讓人將持
      以從事財產犯罪，且從事詐欺之人亦會將犯罪所得轉移而
      難以追查，已屬一般智識經驗之人所能知悉或預見。
　　　被告係83年次之成年人，其於審理時供陳係大學畢業、工
      作經歷10多年，曾經從事門市及行政工作等語（見本院卷
      第101頁），依其所述之學經歷、職業等，顯有相當之智
      識及社會經歷，且其在與對方用LINE通訊軟體對話過程中
      ，亦曾經問對方「要戶頭幹嘛」、「合法的嗎」（見111
      年度偵字第536號卷第64頁），以及「帳戶真的不會被拿
      來犯罪嗎」、「網路上有查到詐騙的」等內容（見111年
      度偵字第536號卷第68頁），佐以其在審理時所述當時確
      實有擔心帳戶會被拿來亂用才會上網查，足認其對於提供
      帳戶資料給他人，有可能會被拿來做不法使用一情知之甚
      詳，其雖辯稱對方有一直安撫說不會拿來做詐騙使用，然
      被告與對方素不相識，於警詢時亦稱不認識「郭予晴」、
      也沒見過對方，顯然對於網路上自稱「郭予晴」之人之真
      實身分完全不清楚，並無任何信任基礎可言，在沒有任何
      查證之情況下，又何以能相信此完全不認識之人口頭所述
      之內容，其所辯尚無足憑採。
　　　依上所述，被告對於詐欺犯罪者會蒐集、利用他人帳戶遂
      行犯行一情應得以預見，則其於提供中信銀行、華南銀行
      金融卡予對方並配合更改密碼時，顯可預見帳戶資料提供
      給不認識之人使用，可能用以作為遂行詐欺犯行之用，竟
      仍率爾提供之，其對於藉由該帳戶實施詐欺顯有容任而不
      違反其本意，其具有幫助詐欺之不確定故意，自堪認定。
   4、再一般金融帳戶結合金融卡及密碼可作為匯入、轉出、提
      領款項等用途，此乃眾所周知之事，則被告將其帳戶之金
      融卡及密碼提供予不詳身分之人，其主觀上自已認識到該
      帳戶可能作為對方收受、提領款項使用甚明。且依被告之
      智識、經驗，當知寄交上開帳戶資料後，即會喪失實際控
      制權，除非及時將金融卡辦理掛失，否則一旦遭對方提領
      出現金，即無從追索該帳戶內資金之去向及所在，是被告
      對於該帳戶後續資金流向實有無法追索之可能性，對於匯
      入該帳戶內之資金如經持有金融卡者提領，已無從查得，
      形成金流斷點，將會產生遮斷金流以逃避國家追訴、處罰
      之效果，主觀上顯有認識。是以，被告對於其提供上開帳
      戶資料，使詐欺集團成員得以利用該帳戶收受詐欺所得款
      項，並加以提領，而形成資金追查斷點之洗錢行為既有預
      見，猶提供該帳戶之金融卡、密碼供不詳之人使用，其主
      觀上顯有縱有人利用其上開帳戶作為洗錢之用，亦容任其
      發生之幫助洗錢之不確定故意，亦堪認定。
（三）綜上，被告前揭所辯顯係事後卸責之詞，不足為採，本案
      事證明確，被告前述幫助詐欺、洗錢之犯行，洵堪認定，
      應予依法論科。
二、論罪科刑：
（一）按洗錢防制法所稱之「洗錢」行為，依第2條之規定，係
      指：1、意圖掩飾或隱匿特定犯罪所得來源，或使他人逃
      避刑事追訴，而移轉或變更特定犯罪所得；2、掩飾或隱
      匿特定犯罪所得之本質、來源、去向、所在、所有權、處
      分權或其他權益者；3、收受、持有或使用他人之特定犯
      罪所得。並於第14條、第15條規定其罰則，俾防範犯罪行
      為人藉製造資金流動軌跡斷點之手段，去化不法利得與犯
      罪間之聯結。申言之，洗錢防制法之立法目的，在於防範
      及制止因犯第3條所列之特定犯罪而取得或變得之財物或
      財產上利益及其之孳息，藉由包含處置（即將特定犯罪所
      得直接予以移轉或變更）、分層化（即以迂迴層轉、化整
      為零之多層化包裝方式，掩飾或隱匿特定犯罪所得）及整
      合（即收受、持有或使用他人之特定犯罪所得，使之回流
      至正常金融體系，而得以合法利用享受）等各階段之洗錢
      行為，使其形式上轉換成為合法來源，以掩飾或切斷特定
      犯罪所得與犯罪之關聯性，而藉以逃避追訴、處罰。又行
      為人提供金融帳戶金融卡及密碼予不認識之人，非屬洗錢
      防制法第2條所稱之洗錢行為，不成立同法第14條第1項一
      般洗錢罪之正犯；如行為人主觀上認識該帳戶可能作為收
      受及提領特定犯罪所得使用，他人提領後即產生遮斷資金
      流動軌跡以逃避國家追訴、處罰之效果，仍基於幫助之犯
      意而提供，應論以幫助犯同法第14條第1項之一般洗錢罪
      （最高法院108年度台上大字第3101號刑事裁定意旨參照
      ）。
（二）核被告所為，係犯刑法第30條第1項前段、洗錢防制法第1
      4條第1項之幫助一般洗錢罪及刑法第30條第1項前段、第3
      39條第1項之幫助詐欺取財罪。
（三）被告提供上揭中信銀行、華南銀行之帳戶金融卡並配合更
      改密碼予詐騙集團之單一幫助行為，助使該詐欺集團成員
      得以遂行詐騙上揭告訴人之詐欺取財行為，係以一行為同
      時觸犯數個相同罪名，成立同種想像競合犯，其一行為同
      時犯上開幫助詐欺取財罪及幫助洗錢罪2罪，為想像競合
      犯，應依刑法第55條規定，從一重之幫助洗錢罪處斷。
（四）減輕事由：
　    被告基於幫助之犯意而為上揭犯行，為幫助犯，惡性及違
      法情節均較正犯為輕，爰依刑法第30條第2 項之規定，按
      正犯之刑減輕之。
（五）爰審酌被告任意提供上揭中信銀行、華南銀行帳戶供不詳
      詐騙集團充作轉向附表所示之告訴人等詐欺取財之工具，
      非但徒增各該告訴人尋求救濟之困難，亦使不詳詐騙集團
      得以順遂詐欺取財犯行，且使執法人員難以追查該不詳詐
      騙集團真實身分，有助長犯罪之虞，兼衡告訴人等遭騙之
      金額，尚非被告所取用之犯罪情節，且被告行為後猶未能
      體認其所為於法有違之犯後態度，及本案犯罪動機、被害
      人數、被害金額、犯罪情節，並衡酌被告前無刑事前案紀
      錄（參見臺灣高等法院被告前案紀錄表），暨其智識程度
      、家庭經濟狀況、工作狀況等一切情狀，量處如主文所示
      之刑，併就罰金部分諭知易服勞役之折算標準。
三、沒收
（一）按犯罪所得，屬於犯罪行為人者，沒收之。但有特別規定
      者，依其規定；前2項之沒收，於全部或一部不能沒收或
      不宜執行沒收時，追徵其價額，刑法第38條之1第1 項、
      第3項定有明文。被告於本院審理時已供稱尚未因本案取
      得任何金錢或好處（見本院卷第102頁），復無證據足認
      被告提供前揭銀行帳戶資料有取得任何對價，自無從認定
      其有何犯罪所得而宣告沒收。
（二）洗錢防制法第18條第1項固規定「犯第14條之罪，其所移
      轉、變更、掩飾、隱匿、收受、取得、持有、使用之財物
      或財產上利益，沒收之；犯第15條之罪，其所收受、持有
      、使用之財物或財產上利益，亦同。」惟本案被告並無再
      將款項移轉隱匿之行為，且無證據證明其係實際上將款項
      領出之人，無掩飾隱匿詐欺贓款之犯行，非洗錢防制法第
      14條第1項之正犯，自無上開條文適用，附此敘明。
據上論斷，應依刑事訴訟法第299條第1項前段，判決如主文。
本案經檢察官張瑞玲提起公訴，經檢察官陳中順到庭執行職務。
中    華    民    國   111    年     8    月     30   日
                  刑事第八庭    審判長法  官  廖素琪 
                                      法  官  潘韋廷
                                      法  官  林哲瑜
以上正本證明與原本無異。　　　　　　　　　　　　　　　　
如不服本判決應於收受本判決後20日內向本院提出上訴書狀，上
訴書狀應敘述具體理由。上訴書狀未敘述上訴理由者，應於上訴
期間屆滿後20日內補提理由書狀於本院(均須按他造當事人之人
數附繕本)「切勿逕送上級法院」。
中　　華　　民　　國　　111 　年　　9 　　月　　1 　　日
                                      書記官  胡家寧
附錄本案論罪科刑法條全文：
刑法第339條第1項
意圖為自己或第三人不法之所有，以詐術使人將本人或第三人之
物交付者，處5年以下有期徒刑、拘役或科或併科50萬元以下罰
金。
刑法第30條
幫助他人實行犯罪行為者，為幫助犯。雖他人不知幫助之情者，
亦同。
幫助犯之處罰，得按正犯之刑減輕之。
洗錢防制法第2條第2款
本法所稱洗錢，指下列行為：
一、意圖掩飾或隱匿特定犯罪所得來源，或使他人逃避刑事追  
        訴，而移轉或變更特定犯罪所得。
二、掩飾或隱匿特定犯罪所得之本質、來源、去向、所在、所有
    權、處分權或其他權益者。
三、收受、持有或使用他人之特定犯罪所得。
洗錢防制法第14條第1項
有第二條各款所列洗錢行為者，處7年以下有期徒刑，併科新臺
幣5百萬元以下罰金。

附表：　　
編號 被害人 詐騙手法 匯款時間  匯款帳戶、金額 1 卓子銨 詐騙集團不詳成員於110年11月6日16時40分許，致電告訴人卓子銨，自稱是渣打銀行服務人員，稱因公司操作失誤導致告訴人卓子銨成為VIP會員，會從帳戶扣款，要取消則須依指示操作取消扣款云云。 (1)110年11月6日18時33分許 (2)110年11月6日18時58分許 (3)110年11月6日19時9分許 (4)110年11月6日19時30分許 (5)110年11月6日19時38分許 華南銀行帳戶 (1)5元 (2)19,985元 (3)23,013元 中國信託帳戶 (4)30,000元 (5)25,985元 2 葉欣慧 詐騙集團不詳成員於110年11月6日19時1分許，致電告訴人葉欣慧，自稱是網路賣場客服人員及銀行客服人員，稱因訂單錯誤，要取消則須依指示操作取消扣款云云。 (1)110年11月6日19時52分許 (2)110年11月6日20時4分許 中國信託帳戶 (1)20,123元 (2)9,847元 3 謝金燕 詐騙集團不詳成員於110年11月6日18時56分許，致電告訴人謝金燕，分別自稱是網拍人員、兆豐銀行人員，稱因廠商操作錯誤會多扣款，須依指示取消扣款云云。 (1)110年11月6日19時52分許 (2)110年11月6日20時5分許 中國信託帳戶 (1)8,183元 (2)12,970元